【裁判字號】    88,交訴,184
【裁判日期】    890216
【裁判案由】    過失致死
【裁判全文】
臺灣板橋地方法院刑事判決                        八十八年度交訴字第一八四號
    公  訴  人  臺灣板橋地方法院檢察署檢察官
    被      告  乙○○
右列被告因過失致死案件，經檢察官提起公訴 (八十八年度偵字第二二一一一號)，
本院判決如左：
    主  文
乙○○因過失致人於死，處有期徒刑肆月，如易科罰金，以佰元折算壹日。緩刑
年。
    事  實
一、乙○○於民國（下同）八十八年八月十二日下午二十一時五十分許，騎乘車牌號
    碼為ＪＰＸ－七五九之機車，沿台北縣土城市○○路○段由板橋往三峽方向行駛
    ，行經台北縣土城市○○路○段二七八巷口時，原應注意該路段行車速率限時速
    四十公里以下行駛，及應注意車前狀況，並隨時採取必要之安全措施，以預防危
    險之發生，而依當時天候、光線、路況及視距等情，又無不能注意之情事，為超
    越同向之前方汽車，猶貿然自前方汽車之左方以時速四十至五十公里之速度向前
    行駛，適有亦疏未注意車前狀況，騎乘車牌號碼為ＱＳＩ－二六七機車之謝春嬌
    自該二七八巷內駛出，乙○○見狀閃避不及，兩車相撞，使謝春嬌人車倒地，因
    而受有頭部鈍力傷、顱骨骨折、顱內出血等傷害，經附近居民叫救護車，乙○○
    陪同將謝春嬌經送新泰醫院急救，復轉送長庚醫院救治後，延至同年月十九日十
    三時許不治死亡。乙○○於肇事後，經其以行動電話及附近民眾（均未報明肇事
    人）報案，於未被有偵查犯罪職權之機關或公務員發覺前，即主動向前往醫院處
    理尚不知肇事人之臺北縣警察局土城分局土城派出所警員丙○○坦承其為肇事人
    而自首，嗣並接受裁判。
二、案經謝春嬌之女甲○○訴由台北縣警察局土城分局報請臺灣板橋地方法院檢察署
    檢察官偵查起訴。
    理  由
一、訊據被告乙○○坦承其於右揭時、地，騎乘牌照ＪＰＸ－七五九之機車未注意車
    前狀況，以時速四十至五十公里之速度超車，與被害人謝春嬌騎乘之機車相撞而
    肇事，使被害人謝春嬌因而傷重不治死亡之事實不諱。且本件肇事路段行車限速
    為四十公里以下等情，有臺北縣警察局道路交通事故調查報告表、現場草圖、現
    場照片四張在卷可參。而被害人謝春嬌因本件車禍致頭部鈍力傷、顱骨骨折、顱
    內出血等傷害而死亡，亦經臺灣板橋地方法院檢察署檢察官督同檢驗員相驗無訛
    ，製有驗斷書、勘驗筆錄、相驗屍體證明書各一件在卷足憑。
二、按行車速度，應依標誌之規定；又汽車行駛時，駕駛人應注意車前狀況，‧‧並
    隨時採取必要之安全措施；道路交通安全規則第九十三條第一項、第九十四條第
    三項分別定有明文。本件肇事路段行車速率限制時速四十公里以下，已據前開道
    路交通調查報告表載明。被告乃領有機車駕駛執照之汽車駕駛人，業據被告供明
    在卷，亦有前開交通事故調查報告表可參，則其駕車行經上開路段，理應注意不
    得超速行駛，且應注意車前狀況，並隨時採取必要之安全措施，以預防危險之發
    生，詎其於上開路段行駛時，欲超越前車，貿然以時速逾四十公里之（四十至五
    十公里）速度向前行駛，於看見被害人騎乘之機車時，閃避不及而與被害人所騎
    乘之機車相撞，其有違上開道路交通安全規則之規定甚明。查肇事當時為晴天，
    夜間有照明，路面乾燥、無缺陷，視距良好等情，均據前開道路交通調查報告表
    載明，並無不能注意之情事，被告竟疏未注意依前揭規定駕車，肇致本件車禍，
    自難辭過失之責。雖被害人謝春嬌騎乘機車於該肇事路段亦未注意車前狀況，於
    本件車禍之發生亦有過失，惟仍無解免於被告過失責任之認定，附予敘明。而被
    害人確因本件車禍死亡，已如前述，則與被告之過失行為間並有相當因果關係。
    從而，罪證明確，被告過失犯行足堪認定。
三、核被告乙○○所為，係犯刑法第二百七十六條第一項之過失致死罪。又被告於肇
    事後於未被有偵查犯罪職權之機關或公務員發覺前，即主動向前往醫院處理尚不
    知何人肇事之臺北縣警察局土城分局土城派出所警員丙○○坦承其為肇事人，嗣
    接受警偵訊亦坦承肇事，有本院向臺北縣警察局土城分局查詢被告是否自首之回
    函一紙及被告之警偵訊筆錄在卷可參，為對於未發覺之罪自首而受裁判，應依法
    減輕其刑。爰審酌被告於犯罪後已坦承犯行，表示悔意，態度良好，被害人謝春
    嬌騎乘機車未注意車前狀況亦有疏失，及被告已與被害人家屬達成民事和解，賠
    償新台幣一百九十萬元（參見卷附台北縣土城市調解委員會調解書影本），應認
    已有完全悔悟等一切情狀，量處如主文所示之刑，並諭知易科罰金之折算標準，
    以示懲儆。又被告未曾受有期徒刑以上刑之宣告，有臺灣高等法院檢察署刑案紀
    錄簡覆表一紙存卷可參，其因一時疏忽，致罹刑章，犯後已深知悔悟，事後亦與
    被害人家屬達成和解，其歷經此次偵審程序及科刑判決之教訓後，當已知所警惕
    ，而無再犯之虞，故本院認上開對其宣告之刑，以暫不執行為適當，爰併宣告緩
    刑三年，以啟自新。
據上論斷，應依刑事訴訟法第二百九十九條第一項前段、刑法第二百七十六條第一項
、第六十二條前段、第四十一條、第七十四條第一款、罰金罰鍰提高標準條例第一條
前段、第二條，判決如主文。
本案經檢察官張慶林到庭執行職務
中      華      民      國      八十九      年     二     月    十六    日
                                      臺灣板橋地方法院交通法庭
                                          法  官  劉  大  衛
右正本證明與原本無異
如不服本判決應於送達後十日內向本院提出上訴狀
                                          書記官  蕭  興  南
中      華      民      國      八十九      年     二     月    十八    日
附錄本案論罪科刑法條全文：
刑法第二百七十六條
因過失致人於死者，處二年以下有期徒刑、拘役或二千元以下罰金。
從事業務之人，因業務上之過失犯前項之罪者，處五年以下有期徒刑或拘役，得併科
三千元以下罰金。


司法院資訊處製作；財團法人民間司法改革基金會備份。
